臺灣雲林地方法院民事裁定            100年度監宣字第119號
聲  請  人  林明柱
相  對  人  林羅碧雲
關  係  人  林金烈
上列聲請人聲請監護宣告事件，本院裁定如下：
    主  文
宣告林羅碧雲（女、民國○○年○○月○○日生、國民身分證統一編號
：Ｚ000000000號）為受監護宣告之人。
選定林明柱（男、民國○○年○ 月○ 日生、國民身分證統一編號：
Ｚ000000000號）為受監護宣告人之監護人。
指定林金烈（女、民國○○年 ○月○○日生、國民身分證統一編號：
Ｚ000000000號）為會同開具財產清冊之人。
聲請費用新臺幣壹仟元由受監護宣告之人負擔。
    理  由
一、聲請意旨略以：聲請人林明柱為相對人林羅碧雲之次子，相
    對人因患失智症，雖送醫診治但不見起色，近日甚且已因精
    神障礙或其他心智缺陷，致不能為意思表示或受意思表示，
    或不能辨識其意思表示之效果。為此依民法第14條第1 項、
    民事訴訟法第597 條第1 項之規定，聲請對其為監護之宣告
    ，並依民法第1111條規定請求指定聲請人為相對人之監護人
    ，暨指定關係人林金烈為會同開具財產清冊之人等語。
二、按對於因精神障礙或其他心智缺陷，致不能為意思表示或受
    意思表示，或不能辨識其意思表示之效果者，法院得因本人
    、配偶、四親等內之親屬、最近1 年有同居事實之其他親屬
    、檢察官、主管機關或社會福利機構之聲請，為監護之宣告
    。又受監護宣告之人應置監護人。法院為監護之宣告時，應
    依職權就配偶、四親等內之親屬、最近1 年有同居事實之其
    他親屬、主管機關、社會福利機構或其他適當之人選定一人
    或數人為監護人，並同時指定會同開具財產清冊之人，民法
    第14條第1 項、第1110條、第1111條第1 項分別定有明文。
三、經查，聲請人上開主張，業據其提出戶籍謄本、中華民國身
    心障礙手冊影本、親屬系統表等件為證。又本院法官在鑑定
    人廖寶全醫師前訊問相對人時，見相對人端坐輪椅上，對所
    詢問題毫無反應。再經鑑定人廖寶全醫師到場鑑定稱：相對
    人為老年失智症病人，病程超過7 年，入住安養院已達2 年
    ，目前意識清醒，可靠坐輪椅，雙掌受保護性約束，因大小
    便失禁，須穿尿褲，雖有眼神接觸，但發音能力只可做簡單
    問候，無法回答問題，或配合任何指示動作，對人別及日常
    物品皆無法辨識，目前三餐食用半流質食物，生活起居需專
    人照顧，無法自行照料，判斷個案已達因精神障礙或其他心
    智缺陷，致不能為意思表示或受意思表示，或不能辨識其意
    思表示之效果等語，有鑑定筆錄在卷可稽，堪信聲請人之主
    張屬實。本院審酌上情，認為相對人對他人之詢問無法辨識
    及回答，心智意識狀態不清，無法表達其內心意思，日常生
    活起居均須他人協助照護，已達不能為意思表示或受意思表
    示之情狀，故聲請人聲請對相對人為監護之宣告為有理由，
    應予准許。
四、復按民法第1111條之1 規定：「法院選定監護人時，應依受
    監護宣告之人之最佳利益，優先考量受監護宣告之人之意見
    ，審酌一切情狀，並注意下列事項：一受監護宣告之人之身
    心狀態與生活及財產狀況。二受監護宣告之人與其配偶、子
    女或其他共同生活之人間之情感狀況。三監護人之職業、經
    歷、意見及其與受監護宣告之人之利害關係。四法人為監護
    人時，其事業之種類與內容，法人及其代表人與受監護宣告
    之人之利害關係。」經查，聲請人林明柱為受監護宣告人之
    次子，受監護宣告人配偶林新竹已亡故，另有子女林炎文、
    陳林素英、薛林金雀、林金烈、林麗美等人，此有親屬系統
    表及戶籍謄本可憑。本院審酌聲請人林明柱及關係人林金烈
    分為受監護宣告人之次子、三女，各有意願擔任受監護宣告
    人之監護人及會同開具財產清冊之人，並經受監護宣告人上
    開子女表示同意，有同意書存卷可證，兼衡量民法第1111條
    之1 規定等一切情狀，認由聲請人林明柱及關係人林金烈分
    別擔任受監護宣告人之監護人及會同開具財產清冊之人，應
    符合相對人之最佳利益，核屬適當，爰選定及指定之。
五、依民事訴訟法第608 條第1 項，裁定如主文。
中    華    民    國   100    年    11    月    29    日
                  家事法庭  法  官  曾鴻文
以上正本係照原本作成。
如不服本裁定關於選定監護人及指定會同開具財產清冊之人等部
分，應於送達後10日內，向本院提出抗告狀，並繳納抗告費新臺
幣1,000 元。關於宣告監護之部分，不得抗告。
中    華    民    國   100    年    11    月    29    日
                            書記官  潘佳欣
附錄法條：
民法第1099條：
監護開始時，監護人對於受監護人之財產，應依規定會同遺囑指
定、當地直轄市、縣（市）政府指派或法院指定之人，於二個月
內開具財產清冊，並陳報法院。
前項期間，法院得依監護人之聲請，於必要時延長之。
民法第1099條之1：
於前條之財產清冊開具完成並陳報法院前，監護人對於受監護人
之財產，僅得為管理上必要之行為。